臺灣臺南地方法院民事判決
110年度訴字第42號
原      告
即反訴被告  立恆五金有限公司

法定代理人  盧靜怡  
訴訟代理人  方浩鍵律師
            蔡涵如律師
被      告
即反訴原告  優肯航太科技股份有限公司

法定代理人  蘇沛倫  
上列當事人間確認投資關係不存在事件，被告反訴請求給付利潤
，本院於民國111年2月10日言詞辯論終結，判決如下：
    主    　文
一、反訴被告應給付反訴原告新臺幣300萬元，及其中新臺幣100
    萬元自民國107年12月31日起、新臺幣100萬元自民國108年1
    2月31日起、新臺幣100萬元自民國109年12月31日起均至清
    償日止，按年息百分之5計算之利息。
二、原告之訴駁回。
三、本訴及反訴訴訟費用均由原告負擔。
四、本判決於反訴原告以新臺幣150萬元供擔保後，得假執行。
    但反訴被告如以新臺幣300萬元為反訴原告預供擔保，得免
    為假執行。
    事實及理由
甲、程序部分：按被告於言詞辯論終結前，得在本訴繫屬之法院
　　，對於原告及就與本訴之標的及其防禦方法相牽連之標的，
    提起反訴，分據民事訴訟法第259條及第260條規定可明。本
    件原告對被告起訴請求確認兩造於民國（下同）107年5月10
    日簽立之投資合約書(下稱系爭合約書或投資關係)不存在（
    本訴）；被告於本訴審理期間依系爭投資關係，反訴請求原
    告給付投資利潤（反訴），核與本訴之標的及其防禦方法相
    牽連，依上開規定，自應准許，先予敘明。
乙、實體部分：
壹、原告本訴主張及反訴答辯：
一、本訴主張：
　㈠原告於107年5月10日由時任負責人即訴外人盧玫伶（與現任
    負責人盧靜怡為姊妹）代表與被告簽立投資合約書，第2項
    記載：「甲方（即被告）投資乙方公司（即原告）之設備及
    現金金額合計為新臺幣（下同）500萬元（下稱系爭投資款
    ），業於106年9月20日前已將設備款項匯入乙方。」、第3
    項記載：「乙方應於107年5月20日前將乙方公司百分之30股
    份移轉予甲方指定之人（盧筱涵）。」。因訴外人蘇沛倫（
    被告公司負責人）與盧筱涵（即盧玫伶之妹）於簽約前告知
    盧玫伶，第2項被告之投資款已匯入原告公司之記載屬實，
    盧玫伶信任其妹，故同意簽立系爭合約書。嗣其發現被告並
    未支付系爭投資款，查覺受騙後即依民法第92條第1項規定
    ，函知被告撤銷系爭合約書之意思表示，而蘇沛倫明知此情
    ，竟仍於另案臺灣橋頭地方檢察署109年度調偵字第10號（
    含109年度調偵續字第16號)訴外人世興五金有限公司（下稱
    世興公司，負責人林月清為盧玫伶之母）告訴蘇沛倫及盧筱
    涵侵占等刑事案件（下稱橋頭地檢署另案刑事），主張系爭
    合約書有效，自有損及原告私法上之地位，故伊提起本件訴
    訟，請求確認兩造之系爭投資關係不存在。
　㈡原告否認蘇沛倫於橋頭地檢署另案刑事及本件陳稱：系爭500
    萬元投資款，係其與盧玫伶及盧筱涵結算：①被告轉讓世興
    公司資產及經營權予原告公司之180萬元、②被告受讓世興公
    司營業車輛（登記在林月清名下）所支付之13萬5000元（連
    同世興公司資產一併轉讓予原告公司）、③盧筱涵出借款項
    供世興公司清償債款40萬元、④盧筱涵擔任世興公司銀行借
    款連帶保證人所承擔之債務215萬2731元、⑤被告墊付世興公
    司員工健保費及營業車輛稅費等債權總額，同意以此債權總
    額轉換為被告對原告公司之投資款及占股百分之30等情事，
    被告應對此負舉證責任。
　㈢又縱認被告上開所述為真，系爭合約書亦有違反公司法第9條
    第1項之資本充實原則，依民法第71條規定應屬無效；再者
    ，原告公司前負責人簽立系爭合約書，將原告公司百分之30
    股份讓與被告公司，並保證每年分派百分之30之利潤，其之
    目的係為擔保被告之債權，乃係以原告公司財產（股份）擔
    保他人債務，依公司法第16條規定，應由該負責人自負其責
    ，對原告公司亦不生效力。
　㈣綜上所述，系爭合約書係原告前負責人受詐欺所簽立，原告
    已依法撤銷該意思表示；又系爭合約書違反公司法第9條及
    第16條規定，依法應屬無效，或對原告不生效力，故兩造之
    系爭投資關係應不存在。
　㈤並聲明：確認兩造之系爭投資關係不存在。
二、反訴答辯：引用本訴之主張，系爭合約書無效，或對原告不
    生效力，被告依系爭合約書反訴請求原告給付107年至109年
    之利潤及遲延利息，亦無理由等語。並聲明：反訴原告之訴
    及假執行之聲請均駁回；如受不利判決，請准供擔保得免為
    假執行。
貳、被告本訴答辯及反訴主張：　　
一、本訴答辯： 
　㈠蘇沛倫與盧筱涵為工作上朋友，因盧筱涵於106年間告知其母
    林月清有財務問題，所經營之世興公司亦瀕臨倒閉，蘇沛倫
    基於與盧筱涵之情誼，應其請求協助處理世興公司及林月清
    債務，嗣依林月清提議，於106年6月及8月間代理被告與世
    興公司簽立生產設備買賣契約書，由被告以180萬元受讓世
    興公司資產及經營權，並於106年6月9日、同年8月18日及22
    日各支付50萬元（共二筆）及80萬元，付清讓渡價金。
　㈡又被告受讓世興公司後，蘇沛倫整頓經營世興公司，發現該
    公司員工多為林月清親屬（財務、業務及廠務人員均係由林
    月清之女兒、弟弟及表姊擔任），其等於蘇沛倫清理公司債
    務，使公司營運漸入佳境後，便開始不配合蘇沛倫之管理，
    並要求其退出經營。蘇沛倫因受林月清等親屬員工制肘，故
    而萌生退意，遂與原告公司時任負責人盧玫伶（原為世興公
    司之會計，其於106年8月7日另設定原告公司）於106年9月2
    0日簽立公司買賣轉讓切結書，由被告將原世興公司資產及
    經營權，自106年9月1日起讓與原告公司，雙方約定於同年
    月30日結清帳款，然原告公司並未依約履行，亦不繳納自受
    讓日起之公司營業車輛稅費、廠房租金及員工健保費用。嗣
    蘇沛倫與盧玫伶及盧筱涵於107年5月10日協商，共同議定由
    原告公司繼續經營世興公司，分期清償積欠被告及盧筱涵之
    債務，並結算：①被告轉讓世興公司資產及經營權予原告公
    司之180萬元、②被告受讓世興公司營業車輛所支付之13萬50
    00元、③盧筱涵出借款項供世興公司清償債款40萬元、④盧筱
    涵擔任世興公司銀行借款連帶保證人所承擔之債務215萬273
    1元、⑤被告墊付世興公司員工健保費及營業車輛稅費等債權
    ，以總額500萬元計算，並同意以債權轉換股份之方式，將
    此債權總額轉換為被告對原告公司之投資款及占股百分之30
    等細節，因而簽立系爭合約書，於第二、三項載明被告之系
    爭投資款，業於106年9月20日前支付原告公司，原告公司應
    於107年5月20日前將百分之30股份移轉予被告指定之盧筱涵
    。
　㈢復因盧玫伶要求由原告公司分七年償還被告之系爭投資款，
    故系爭合約書第七條另約定被告得於七年後終止合約，原告
    公司應於被告通知終止合約後30日內返還全部投資款；暨第
    五條約定原告公司返還被告投資款前，應於每年結算後30日
    內給付公司百分之30之利潤予被告指定之盧筱涵，如當年度
    營業虧損或應給付之利潤不足60萬元，仍應於每年12月30日
    前給付被告100萬元利潤。
　㈣詎原告公司嗣變更負責人，並以前負責人受詐欺為由，對被
    告提起本件訴訟否認兩造之投資關係，然其就系爭合約書，
    前以世興公司名義對蘇沛倫及盧筱涵提出背信及侵占等另案
    刑事告訴，業經橋頭地檢署偵查終結，而為不起訴處分確定
    ，足認原告本件之主張亦非事實。
　㈤並聲明：原告之訴駁回。
二、反訴主張：引用本訴答辯，依系爭合約書第5條第2項約定，
    請求反訴被告給付107年至109年度利潤共計300萬元，及各
    自107年12月31日起、108年12月31日起、109年12月31日起
    至清償日止，按年息百分之5計算之利息等語。並聲明：如
    主文第一項所示；並請求准予供擔保後得為假執行。
參、本院之判斷：
一、按當事人主張有利於己之事實者，就其事實有舉證之責任，
    民事訴訟法第277條前段定有明文；當事人主張因被詐欺而
    為意思表示者，應就其主張受詐欺而為意思表示之利己事實
    ，負舉證之責。又負舉證責任之當事人，須證明至使法院就
    該待證事實獲得確實之心證，始盡其證明責任。倘不負舉證
    責任之他造當事人，就同一待證事實已證明間接事實，而該
    間接事實依經驗法則為判斷，與待證事實之不存在可認有因
    果關係，足以動搖法院原已形成之心證者，將因該他造當事
    人所提出之反證，使待證事實回復至真偽不明之狀態。此際
    ，自仍應由主張該事實存在之一造當事人舉證證明之，始得
    謂已盡其證明責任（最高法院93年度台上字第2058號判決參
    照）。
二、經查：
　㈠原告主張：兩造於107年5月10日簽立系爭合約書，第2項記載
    ：「甲方（即被告）投資乙方公司（即原告）之設備及現金
    金額合計為新臺幣（下同）500萬元（下稱系爭投資款），
    業於106年9月20日前已將設備款項匯入乙方。」、第3項記
    載：「乙方應於107年5月20日前將乙方公司百分之30股份移
    轉予甲方指定之人（盧筱涵）。」等情，業據提出該合約書
    可稽（見補卷第23-24頁），並為被告所不爭執，固無認定
    。
　㈡又原告主張：系爭合約書係其前任負責人盧玫伶受其妹盧筱
    涵及被告負責人蘇沛倫詐欺所為之情詞，為被告所否認，依
    上開說明，原告應就其前負責人受詐欺簽立系爭合約書之事
    實，負舉證責任。然其對此部分主張並未提出證據以實其說
    ，自無從採信。
　㈢反觀被告抗辯：系爭合約書記載之系爭投資款，乃係盧玫伶
    與蘇沛倫及盧筱涵共同協商結算原告公司積欠被告及盧筱涵
    之債務，包括：①被告轉讓世興公司資產及經營權予原告公
    司之180萬元、②被告受讓世興公司營業車輛所支付之13萬50
    00元、③盧筱涵出借款項供世興公司清償債款40萬元、④盧筱
    涵擔任世興公司銀行借款連帶保證人所承擔之債務215萬273
    1元、⑤被告墊付世興公司員工健保費及營業車輛稅費等債權
    ，以總額500萬元計算，並同意以此債權總額轉換為被告對
    原告公司占股百分之30之投資款等情節，依其於本件提出之
    下列事證，及橋頭地檢署另案刑事不起訴處分書所載（見訴
    卷第149-163頁），可資佐證被告所辯不虛，應認可採：
　1.世興公司106年6月9日收據、被告公司與世興公司於106年8
    月18日簽立生產設備買賣契約書及臺灣橋頭地方法院所屬民
    間公證人蕭家正事務所公證書、被告公司華南商業銀行帳戶
    存摺及華南商業銀行款回條聯等影本（見本院卷第97-134頁
    ），暨LINE群組「優肯‧立恆會議組」對話紀錄（見訴卷第1
    46頁另案刑事他卷第83頁），可資證明被告公司以180萬元
    受讓世興公司資產及營業，並分別於106年6月9日支付現金5
    0萬元，於106年8月18日、8月21日及8月22日分別匯款50萬
    元、50萬元及30萬元至世興公司臺灣中小企業銀行岡山分行
    帳號00000000000號帳戶之事實。
　2.兩造公司於106年9月20日簽立公司買賣轉讓切結書（訴卷第
    135頁），參酌證人盧玫伶及盧慧娟於另案刑事偵查證述：
    因世興公司負責人林月清個人負債過高，恐影響世興公司營
    運，遂再由盧玫伶成立原告公司，延續世興公司經營，原告
    公司前身即為世興公司等情（見訴卷第146頁（㈡）之第5-8
    行）；暨世興公司於106年8月1日製作之公司變更及業務轉
    換通知函，將兩造公司並列，且載明原告公司統編號碼，向
    其客戶表明世興公司因發展需要，自106年8月1日起由兩造
    公司共同承接原有業務等情（見訴卷156-157頁）。足見兩
    造公司起初共同經營世興公司業務，因世興公司員工多為林
    月清親屬，蘇沛倫管理權受制肘，故而萌生退意，嗣與原告
    公司再簽立上開轉讓切結書，將世興公司經營權轉讓與原告
    公司，而退出經營等情，亦堪認定。是以，盧玫伶成立原告
    公司後，再與被告公司簽立上開轉讓切結書，受讓世興公司
    資產及營業，兩造公司於106年9月20日前確實有轉讓世興公
    司經營權之債權債務關係存在。
　3.又依上開轉讓切結書，原告公司依約應於106年9月30日結清
    受讓款，因其未履行，蘇沛倫與盧玫伶及盧筱涵乃再協商，
    概算原告公司積欠被告公司讓轉世興公司經營權及車輛稅費
    、員工健保費等代墊款債務，包含盧筱涵之前出借款項供世
    興公司清償債款，及其擔任世興公司銀行借款連帶保證人所
    承擔之債務，同意以債權總額500萬元結算，並將此債權總
    額轉換為被告對原告公司之投資款及占股百分之30，故再簽
    立系爭合約書約定上情，並於第2項載明被告之投資款已於1
    06年9月20日支付原告公司，已堪認定。
　㈣是依上所述，原告陳稱前負責人受詐欺簽立系爭合約書，其
    得依民法第92條第1項規定撤銷系爭合約書之意思表示等情
    詞，洵屬無據，並無可採。其雖另主張：系爭合約書違反公
    司資本充實原則，亦違反公司不得為保證人之規定，應屬無
    效，或對原告公司不生效力等情詞，然系爭合約書係將原告
    公司積欠被告公司之債務，轉換成占股比例，對原告公司之
    資本額並不生影響。至系爭合約書第七條另約定被告得於七
    年後終止合約，原告公司應於被告通知終止合約後30日內返
    還全部投資款乙節，乃係就原告公司所負債務之清償期限約
    定，亦非為他人債務之保證人，故亦無可採。從而，兩造之
    系爭合約書應屬有效，原告請求確認兩造之系爭投資關係不
    存在，自不應准許。
　㈤承前所述，系爭合約書應屬有效，而其第5條另約定原告公司
    返還被告投資款前，應於每年結算後30日內給付公司百分之
    30之利潤予被告指定之盧筱涵，如當年度營業虧損或應給付
    之利潤不足60萬元，仍應於每年12月30日前給付被告100萬
    元利潤。則被告反訴請求原告應給付107年至109年之利潤共
    計300萬元，及其中100萬元自107年12月31日起、另100萬元
    自108年12月31日起、另100萬元自109年12月31日起均至清
    償日止，按年息百分之5計算之法定遲延利息，即屬有據，
    應予准許。
肆、綜上所述，原告請求確認兩造之投資關係不存在，為無理由
    ，應予駁回；被告反訴請求原告給付300萬元，及其中100萬
    元自107年12月31日起、另100萬元自108年12月31日起、另1
    00萬元自109年12月31日起均至清償日止，按年息百分之5計
    算之利息，則屬有據，應予准許。
伍、反訴部分：兩造均陳明願供擔保請求宣告假執行或免為假執
    行，經核均無不合，爰分別酌定相當之擔保金額宣告之。
陸、本件事證已臻明確，兩造其餘之攻擊或防禦方法及所用之證
    據，經本院斟酌後，認為均不足以影響本判決之結果，爰不
    逐一論列，附此敘明。　　
柒、論結：原告之訴為無理由，反訴原告之訴為有理由，依民事
    訴訟法第78條、第390條第2項、第392條第2項，判決如主文
    。
中　　華　　民　　國　　111 　年　　3 　　月　　18　　日
                  民事第五庭  法    官　陳淑卿
以上正本係照原本作成。
如對本判決上訴，須於判決送達後20日內向本院提出上訴狀。
如委任律師提起上訴者，應一併繳納上訴審裁判費。
中　　華　　民　　國　　111 　年　　3 　　月　　25　　日
                              書 記 官  謝璧卉